臺灣桃園地方法院民事判決
110年度訴字第233號
原      告  郭俊良  

訴訟代理人  廖克明律師                      
複  代理人  曾雍博律師                      
被      告  黃淑貞  

上列當事人間請求損害賠償事件，原告提起刑事附帶民事訴訟，
經本院刑事庭移送前來（109年度附民字第544號），本院於民國
111年3月7日言詞辯論終結，判決如下：
    主      文
被告應給付原告新臺幣陸拾伍萬陸仟元，及自民國一○九年五月
十五日起至清償日止，按週年利率百分之五計算之利息。
原告其餘之訴駁回。
訴訟費用由被告負擔十分之九，餘由原告負擔。
本判決原告勝訴部分於原告以新臺幣貳拾壹萬捌仟元供擔保後，
得假執行。
原告其餘假執行之聲請駁回。
    事實及理由
壹、程序事項：
一、按訴狀送達後，原告不得將原訴變更或追加他訴，但擴張或
    縮減應受判決事項之聲明者，不在此限，民事訴訟法第255
    條第1項但書第3款定有明文。本件原告刑事附帶民事起訴狀
    原聲明請求：㈠被告應給付原告新臺幣（下同）71萬8,000元
    ，並自起訴狀繕本送達之翌日起至清償日止按週年利率百分
    之五計算之利息。㈡願供擔保請准宣告假執行（見本院109年
    度審附民字第318號卷〈下稱附民卷〉第5頁）。嗣原告於民國
    111年3月7日言詞辯論期日當庭更正聲明第1項之請求金額為
    71萬1,000元（見本院卷第67頁），核原告所為屬縮減應受
    判決事項之聲明，揆諸首揭規定，應予准許。   
二、被告經合法通知未於言詞辯論期日到場，核無民事訴訟法第
    386條各款所列情形，爰依原告之聲請，由其一造辯論而為
    判決。
貳、實體事項：
一、原告起訴主張：被告明知其名下無土地及房屋等資產，其母
    親當時亦無分任何財產給自己，即其無還款能力及意願，竟
    於106年8月9日後至107年5月26日止，接續向原告佯稱其急
    需借款，待其名下土地及房屋賣出，或其母親分財產給自己
    時，即可還款，且能幫忙解決原告做生意失敗所欠之債務云
    云，並指示不知情之訴外人黃文峰、張肇麟、身分不詳之成
    年男子分別自稱為買家「陳先生」、「陽先生」、「陳代表
    」、「被告的同學」等身分，以電話聯繫原告佯稱：有意願
    購買被告名下土地及房屋云云，復指示不知情之訴外人陳進
    春，自稱「被告的朋友」以電話聯絡原告，騙稱：星期一權
    狀就會下來云云；再指示身分不詳分別自稱為「王代書」、
    「黃淑美代書」之成年女子以電話聯繫原告，佯稱：其等為
    代書，被告名下確有土地及房屋，且土地權狀馬上就可以辦
    好，或被告母親有土地財產，資料由其保管，這些土地財產
    之後都會過戶給被告云云，致原告陷於錯誤，誤信被告有還
    款能力及意願，而於106年8月9日借款5萬5,000元予被告，
    並於如附表一至八所示時間、匯款方式，匯款總計65萬6,00
    0元至被告或及指定之金融帳戶內。被告上開行為造成原告
    受有71萬1,000元之財產損害，爰依民法第184條第1項前段
    規定請求被告賠償上開損害等語。並聲明：㈠被告應給付原
    告71萬1,000元，並自起訴狀繕本送達之翌日起至清償日止
    按週年利率百分之五計算之利息。㈡願供擔保請准宣告假執
    行。
二、被告未於言詞辯論期日到場，亦未提出準備書狀作何聲明或
    陳述。
三、原告上開主張被告於106年8月9日後至107年5月26日止，接
    續詐欺原告，致其陷於錯誤，先後於如附表一至八所示時間
    、匯款方式，匯款總計65萬6,000元至被告或及指定之金融
    帳戶內之事實，業經本院以109年度易字第636號刑事判決判
    處被告犯詐欺取財罪在案，業經本院調閱上開卷宗核閱無誤
    。又被告已於相當時期受合法之通知，而於言詞辯論期日不
    到場，亦未提出準備書狀爭執，依民事訴訟法第280條第3項
    準用同法第1項之規定，視同自認，可認原告主張之前揭事
    實，堪信為真實。
四、按因故意或過失，不法侵害他人之權利者，負損害賠償責任
    ；故意以背於善良風俗之方法，加損害於他人者亦同，民法
    第184條第1項定有明文。原告遭被告以前揭詐騙方法，受有
    65萬6,000元之損害，此一詐欺行為自構成侵權行為，原告
    依上開規定請求被告賠償損害，洵屬有據，應予准許。至原
    告雖主張：於106年8月9日受被告詐欺5萬5,000元云云，惟
    原告於上開刑事案件法院審理時證稱：第一筆借款是在106
    年8月9日借被告5萬5,000元現金，被告是以她眼睛要開刀，
    順利開完刀後，她親戚在大溪老街有店面，可以讓她在店旁
    邊賣炸物，做生意慢慢還錢，當時伊借被告錢時不知道被告
    的經濟狀況、收入及工作狀況；被告是從第一筆借錢過後約
    一個月開始用其他各種理由向伊借錢，第二筆以後所借的款
    項被告有說她或她母親名下有不動產有辦法還錢等語（見本
    院刑事卷109年度易字第636號卷一第325至328頁），而於本
    院審理中陳稱：上開證詞內容確係依於刑事庭作證之內容；
    被告向伊借第一筆5萬5,000元時並未說到她或她母親名下有
    不動產可以還錢等語（見本院卷第68頁），足徵被告就該筆
    5萬5,000元之借款原因、還款事由，並非係向原告佯稱自己
    或母親名下有不動產足以變價償還之不實言語，原告復未舉
    他證證明被告就此部分借款有施用詐術之情形，則難認屬詐
    欺行為，被告自無須負侵權行為責任。原告依侵權行為法則
    ，請求被告賠償5萬5,000元部分，尚屬無據，不應准許。
五、末按給付無確定期限者，債務人於債權人得請求給付時，經
    其催告而未為給付，自受催告時起，負遲延責任。其經債權
    人起訴而送達訴狀，或依督促程序送達支付命令，或為其他
    相類之行為者，與催告有同一之效力；遲延之債務，以支付
    金錢為標的者，債權人得請求依法定利率計算之遲延利息；
    應付利息之債務，其利率未經約定，亦無法律可據者，週年
    利率為百分之五，民法第229條第2項、第233條第1項本文、
    第203條分別定有明文。本件係屬侵權行為損害賠償之債，
    自屬無確定期限者；又係以支付金錢為標的，則依上揭法律
    規定，原告就被告應給付之金額部分請求自起訴狀繕本送達
    翌日即109年5月15日（見附民卷第17頁）起至清償日止，按
    週年利率百分之五計算之利息，即屬有據。
六、綜上，原告依民法侵權行為規定之法律關係，請求被告給付
    65萬6,000元及自109年5月15日起至清償日止，按週年利率
    百分之五計算之利息，為有理由，應予准許，逾此範圍之請
    求，為無理由，應予駁回。又原告陳明願供擔保，請求宣告
    假執行，就原告勝訴部分，經核於法尚無不合，爰酌定相當
    之擔保金額宣告之。至原告其餘假執行之聲請，因該部分之
    訴業經駁回，其假執行之聲請亦失所附麗，應併予駁回。
七、本件事證已臻明確，原告其餘攻擊防禦方法及所提證據，經
    本院斟酌後，核與判決不生影響，爰不一一論述。
八、訴訟費用負擔之依據：民事訴訟法第79條。    
中　　華　　民　　國　　111 　年　　3 　　月　　22　　日
                  民事第二庭    法　官　李麗珍
以上正本係照原本作成。
如對本判決上訴，須於判決送達後 20 日內向本院提出上訴狀。
如委任律師提起上訴者，應一併繳納上訴審裁判費。
中　　華　　民　　國　　111 　年　　3 　　月　　22　　日
                                書記官  謝伊婕

附表一：自原告之桃園成功路郵局帳號00000000000000號帳戶
        匯入被告之復興郵局帳號00000000000000號帳戶
編號 匯款時間 匯款金額（新臺幣） 編號 匯款時間 匯款金額 1 106年9月4日 8,000元 2 106年9月9日 3,000元 3 106年9月18日 5,000元 4 106年9月20日 5,000元 5 106年9月22日 3,000元 6 106年9月27日 3,700元 7 106年10月6日 3,000元 8 106年11月10日 2,000元 9 106年11月13日 2,000元 10 106年11月25日 2,000元 11 106年11月26日 2,000元 12 106年12月4日 2,000元 13 106年12月8日 3,000元 14 106年12月14日 3,000元 15 106年12月15日 1 萬3,000 元 16 106年12月15日 3,000元 17 106年12月18日 3,000元 18 106年12月20日 5,000元 19 106年12月22日 2萬元 20 106年12月26日 7,000元 21 106年12月28日 4,000元 22 106年12月29日 2萬7,000元 23 106年12月30日 2,000元 24 106年12月31日 1,000元 25 107年1月2日 2 萬3,000 元 26 107年1月2日 1,000元 27 107年1月4日 3,000元 28 107年1月4日 2萬元 29 107年1月6日 2,000元 30 107年1月7日 1,100元 31 107年1月9日 2 萬4,000 元 32 107年1月10日 1,100元 33 107年1月11日 1 萬5,000 元 34 107年1月12日 5,000元 35 107年1月14日 2,000元 36 107年1月17日 2,000元 37 107年1月17日 1,000元 38 107年1月18日 7,000元 39 107年1月18日 2萬元 40 107年1月20日 1,000元 41 107年1月20日 2,000元 42 107年1月20日 2,000元 43 107年1月23日 1,000元 44 107年1月25日 5,000元 45 107年1月26日 2,000元 46 107年1月27日 6,000元 47 107年1月30日 1,000元 48 107年1月30日 8,000元 49 107年2月1日 1,000元 50 107年2月1日 1,000元 51 107年2月2日 1,000元 52 107年2月3日 3萬元 53 107年2月5日 1,000元 54 107年2月6日 1,000元 55 107年2月7日 7,000元 56 107年2月9日 2,000元 57 107年2月12日 5,000元 58 107年2月22日 2,000元 59 107年2月24日 7,000元 60 107年2月25日 2,000元 61 107年2月28日 1,000元 62 107年3月1日 3,000元 63 107年3月6日 1,000元 64 107年3月7日 1,100元 65 107年3月7日 1,000元 66 107年3月9日 1,000元 67 107年3月9日 1 萬5,000 元 68 107年3月9日 5,000元 69 107年3月14日 2,000元 70 107年3月15日 1,000元 71 107年3月16日 1,000元 72 107年3月16日 2萬元 73 107年3月19日 5,000元 74 107年3月23日 2萬元 75 107年3月26日 1,000元 76 107年3月28日 5,000元 77 107年3月30日 9,000元 78 107年4月3日 1,000元 79 107年4月7日 4,000元 80 107年4月9日 4,000元 81 107年4月18日 2,000元 82 107年4月26日 1,000元 83 107年4月29日 1,000元 84 107年5月9日 1,000元 85 107年5月12日 1,000元 86 107年5月13日 2,000元 87 107年5月26日 1,000元    總計：45萬7,000元      
附表二：自原告之桃園成功路郵局帳號00000000000000號帳戶
        匯入被告女兒黃輔均之大溪郵局帳號00000000000000號
        帳戶
編號 匯款時間 匯款金額（新臺幣） 編號 匯款時間 匯款金額 1 107年2月5日 3,000元 2 107年2月7日 1,000元 3 107年2月15日 2,000元 4 107年2月26日 1,000元 5 107年3月26日 1,000元    總計：8,000元      
附表三：自原告之中國信託銀行南桃園分行帳號000000000000號
        帳戶匯入被告之復興郵局帳號00000000000000號帳戶
編號 匯款時間 匯款金額（新臺幣） 編號 匯款時間 匯款金額 1 106年9月5日 8,000元 2 106年9月13日 7,000元 3 106年10月6日 1 萬9,000 元 4 106年10月7日 7,000元 5 106年12月10日 3,000元 6 106年12月10日 2,000元 7 106年12月12日 5,000元 8 106年12月27日 6,000元 9 107年1月3日 1,000元 10 107年1月3日 9,000元 11 107年1月5日 2,000元 12 107年1月13日 1,000元 13 107年1月23日 3,000元 14 107年1月26日 3,000元 15 107年1月29日 3,000元 16 107年1月31日 1,000元 17 107年2月3日 1,000元 18 107年2月8日 1,000元 19 107年2月9日 1,000元 20 107年2月17日 2,000元 21 107年3月3日 1,000元 22 107年3 月6 日 6,000元 23 107年3月9日 7,000元 24 107年3 月10日 2,000元 25 107年3月12日 1,000元 26 107 年3 月27日 1,000元 27 107年3月31日 2,000元 28 107 年4 月4 日 7,000元 總計：11萬2,000元      
附表四：自原告之中國信託銀行南桃園分行帳號000000000000號
        帳戶匯入被告女兒黃輔均之大溪郵局帳號000000000000
        30號帳戶
編號 匯款時間 匯款金額（新臺幣） 編號 匯款時間 匯款金額 1 107年2月13日 2,000元 2 107年3月10日 3,000元 總計：5,000元      
附表五：自原告之子郭曜瑋之中國信託銀行南桃園分行帳號8535
        00000000號帳戶匯入被告之復興郵局帳號000000000000
        01號帳戶
編號 匯款時間 匯款金額（新臺幣） 編號 匯款時間 匯款金額 1 107年1月21日 2,000元 2 107年1月28日 1,000元 3 107年3月19日 3,000元 4 107年3月21日 2,000元 4 107年3月26日 1,000元 5 107年5月2日 1,000元 總計：1萬元      
附表六：自原告之子郭曜瑋之桃園中路郵局帳號00000000000000
        號帳戶匯入被告之復興郵局帳號00000000000000號帳戶
匯款時間 匯款金額（新臺幣） 106年10月29日 3,000元 
附表七：自原告之華南銀行桃園分行帳號000000000000號帳戶
        匯入被告之復興郵局帳號00000000000000號帳戶
匯款時間 匯款金額（新臺幣） 106年12月21日 1,000元 
附表八：自原告之胞姐郭美伶之日盛銀行八德分行帳號00000000
        000000號帳戶匯入被告之復興郵局帳號00000000000000
        號帳戶
編號 匯款時間 匯款金額（新臺幣） 編號 匯款時間 匯款金額 1 107年2月9日 3萬元 2 107年2月12日 2萬5,000元 3 107年3月12日 3,000元 3 107年4月24日 2,000元 總計：6萬元